【裁判字號】    98,訴,554
【裁判日期】    980416
【裁判案由】    搶奪等
【裁判全文】
臺灣彰化地方法院刑事判決               98年度訴字第554號
公  訴  人  臺灣彰化地方法院檢察署檢察官
被      告  乙○○
上列被告因搶奪等案件，經檢察官提起公訴（98年度偵字第1176
號），本院改依簡式審判程序判決如下：
    主  文
乙○○意圖為自己不法之所有，搶奪他人之動產，累犯，處有期
徒刑拾月；又竊盜，累犯，處有期徒刑肆月。應執行有期徒刑壹
年。
    事  實
一、乙○○前因竊盜案件，經本院以96年度彰簡字第659 號判處
    有期徒刑3 月、3 月，應執行有期徒刑5 月確定，另因詐欺
    案件，經本院以96年度彰簡字第1177號判處有期徒刑3 月確
    定，上開2 案之罪，經本院以97年度聲字第847 號裁定定應
    執行有期徒刑7 月確定，甫於民國（下同）97年7 月21日縮
    刑期滿執行完畢。詎其仍不知悔改，於98年1 月19日下午3
    時50分許，在彰化市○○路、長順街口，因闖紅燈違反交通
    規則，經員警甲○○臨檢，然為抗拒員警甲○○，拔腿逃跑
    ，甲○○向前追捕乙○○，乙○○逃跑至彰化市○○路○ 段
    58號前時，突然停下，並向甲○○陳稱要配合盤查，甲○○
    因而鬆懈警戒，停下所騎乘之752 ─DPL 車牌號碼警用重型
    機車，未熄火且鑰匙尚未拔取下，並徒步走向乙○○，當甲○○接近乙○○時，乙○○意圖為自己不法之所有，趁甲○○不及防備之際，突然衝向752 ─DPL 車牌號碼警用重型機
    車，搶奪該警用機車，揚長而去。又於同日下午4 時10分許
    ，騎乘752 ─DPL 車牌號碼警用重型機車前往彰化市○○路
    28號旁，並將該警用重型機車棄置在該地點，又意圖為自己
    不法之所有，以自備之鑰匙（未扣案），啟動楊佳所有，由
    丙○○所保管，停放在彰化市○○路38號旁之TCM ─032 車
    牌號碼之重型機車，竊取後供自己代步之用。
二、案經丙○○訴請彰化縣警察局彰化分局報請臺灣彰化地方法
    院檢察署檢察官偵查起訴。
    理  由
一、按除被告所犯為死刑、無期徒刑、最輕本刑為3 年以上有期
    徒刑之罪或高等法院管轄第1 審案件者外，於刑事訴訟法第
    273 條第1 項程序進行中，被告先就被訴事實為有罪之陳述
    時，審判長得告知被告簡式審判程序之旨，並聽取當事人、
    代理人、辯護人及輔佐人之意見後，裁定進行簡式審判程序
    ；除簡式審判程序及簡易程序案件外，第1 審應行合議審判
    ，刑事訴訟法第273 條之1 第1 項、第284 條之1 分別定有
    明文。本件被告乙○○所犯係死刑、無期徒刑、最輕本刑為
    3 年以上有期徒刑或高等法院管轄第1 審案件以外之罪，並
    於本院行準備程序時就被訴事實為有罪之陳述，本院合議庭
    依前揭規定，經評議結果，裁定改由受命法官獨任行簡式審
    判程序，先予敘明。
二、被告以外之人於審判外之陳述，雖不符前4條之規定，而經
    當事人於審判程序同意作為證據，法院審酌該言詞陳述或書
    面陳述作成時之情況，認為適當者，亦得為證據；當事人、
    代理人或辯護人於法院調查證據時，知有第159條第1項不得
    為證據之情形，而未於言詞辯論終結前聲明異議者，視為有
    前項之同意，刑事訴訟法第159條之5定有明文。本案下列引
    為證據之證人陳述及書證，被告及檢察官於本院審理中均不
    爭執其證據能力，且以之作為證據並無不當，依上揭法條之
    規定，自均有證據能力。
三、上揭犯罪事實，業據被告乙○○於警、偵訊及本院審理時供
    承不諱，核與被害人丙○○於警詢中、證人即被害人甲○○
    於警、偵訊時證述之情節相符，復有彰化縣警察局車輛協尋
    電腦輸入單、贓物認領保管單、車籍查詢基本資料詳細畫面
    各2紙、錄影監視器翻拍照片暨現場照片共8幀在卷可資佐證
    ，足認被告之自白與事實相符，洵堪採信，本件事證明確，
    被告犯行堪以認定，應依法予以論科。
四、按刑法第325條第1項所稱之「搶奪」，係指乘人不備或不及
    抗拒而公然攫取他人支配範圍以內之物，移轉於自己實力支
    配下之行為而言。例如於公共場所，公然奪取他人頸上項鍊
    ，或趁婦女不備之際，自身後攫取其皮包等皆屬之。惟搶奪
    行為雖係施用不法腕力，自財物所持人支配範圍內移轉於自
    己之所持，然並不以直接對被害人之身體施加不法腕力，或
    與被害人互相拉扯為必要。茍其出手攫奪財物之情形已達共
    見共聞或不畏見聞之狀況，而不掩形聲，急遽攫取者，仍不
    失為搶奪（最高法院91年度臺上字第6753號判決意旨參照）
    。是核被告乙○○搶奪752─DPL車牌號碼警用機車，所為係
    犯刑法第325條第1項之搶奪罪，又被告竊取TCM-032車牌號
    碼重型機車，所為係犯刑法第320條第1項之竊盜罪。被告所
    犯上開2罪間，犯意各別，行為互殊，應予分論併罰。又被
    告有犯罪事實欄所載之前科紀錄，而於97年7月21日縮刑期
    滿執行完畢等情，此有臺灣彰化地方法院檢察署刑案資料查
    註紀錄表及臺灣高等法院被告前案紀錄表各1份附卷可稽，
    其於受有期徒刑之執行完畢後，5年內故意再犯有期徒刑以
    上之罪，均為累犯，應依刑法第47條第1項之規定，分別加
    重其刑。爰審酌被告不思以正當途徑獲取所需，任意竊盜並
    搶奪他人財物，不僅輕忽他人財產法益，嚴重破獲社會秩序
    並危害全民安全甚深，自不宜輕縱，惟考量被告犯後坦承一
    切犯行，態度尚稱良好，已見其悔意，暨其犯罪動機、生活
    狀況、智識程度等一切情狀，分別量處如主文所示之刑，並
    定其應執行刑。至於被告用以竊盜之自備鑰匙1支，並未扣
    案，據被告稱已丟棄不知去向，為免日後執行之困難，爰不
    諭知沒收，附此敘明。
據上論斷，應依刑事訴訟法第273 條之1 第1 項、第299 條第1
項前段，刑法第325 條第1 項、第320 條第1 項、第47條第1 項
、第51條第5 款，刑法施行法第1 條之1 ，判決如主文。
本案經檢察官王元郁到庭執行職務。
中    華    民    國    98    年    4    月    16    日
                  刑事第九庭         法  官  蕭文學
以上正本證明與原本無異。
如不服本判決應於收受判決後10日內向本院提出上訴書狀，並應
敘述具體理由；其未敘述上訴理由者，應於上訴期間屆滿後20日
內向本院補提理由書（均須按他造當事人之人數附繕本）「切勿
逕送上級法院」。
告訴人或被害人對於判決如有不服具備理由請求檢察官上訴者，
其上訴期間之計算係以檢察官收受判決正本之日期為準。
中    華    民    國    98    年    4    月    17    日
                                     書記官  黃明慧
附錄本案論罪科刑法條全文：
中華民國刑法第320條
(普通竊盜罪、竊佔罪)
意圖為自己或第三人不法之所有，而竊取他人之動產者，為竊盜
罪，處5 年以下有期徒刑、拘役或500 元以下罰金。
意圖為自己或第三人不法之利益，而竊佔他人之不動產者，依前
項之規定處斷。
前二項之未遂犯罰之。
中華民國刑法第325條
(普通搶奪罪)
意圖為自己或第三人不法之所有，而搶奪他人之動產者，處6 月
以上5 年以下有期徒刑。
因而致人於死者，處無期徒刑或7 年以上有期徒刑，致重傷者，
處3 年以上10年以下有期徒刑。
第 1 項之未遂犯罰之。


司法院資訊處製作；財團法人民間司法改革基金會備份。
